【裁判字號】    95,交易,50
【裁判日期】    951031
【裁判案由】    業務過失傷害
【裁判全文】
臺灣基隆地方法院刑事判決              95年度交易字第50號
公  訴  人  臺灣基隆地方法院檢察署檢察官
被      告  甲○○
上列被告因業務過失傷害案件，經檢察官提起公訴（95年度調偵
字第82號），被告就被訴事實為有罪之陳述，本院合議庭裁定由
受命法官獨任進行審判，經改依簡式審判程序審理後判決如下：
    主  文
甲○○從事業務之人，因業務上之過失傷害人，處有期徒刑肆月
，如易科罰金，以銀元佰元即新臺幣玖佰元折算壹日。
    事  實
一、甲○○受僱於基隆汽車客運股份有限公司，擔任司機乙職，
    平日以駕駛大客車為業，為從事駕駛業務之人。民國94年9
    月12日下午5 時許，甲○○駕駛車牌號碼FS─799 號營業大
    客車，沿基隆市○○路往市區方向行駛，途經工建路與工東
    路口之行車速限為50公里之路段，本應注意依行車速限行駛
    ，且汽車行駛至無號誌之交岔路口，應減速慢行，作隨時停
    車之準備，並應注意車前狀況，隨時採取必要之安全措施，
    而依當時天候晴、道路乾燥、無缺陷、無障礙物，視距良好
    ，並無使其不能注意之情形，竟疏未注意前方交岔路口之動
    態及減速慢行，俾得隨時作停車之準備及採取必要之安全措
    施，反以超逾時速限制之50至60公里行車速度前進，適有行
    人丁○○違規未行走行人穿越道，而由工建路往工東路方向
    穿越馬路，甲○○迨見丁○○在前時，已煞避不及，所駕駛
    之營業大客車左前車頭撞擊丁○○，致丁○○倒地，而受有
    左側顱骨骨折、左側硬腦膜上出血及左側肺臟挫傷等傷害。
    甲○○於肇事後停留在現場，於有偵查權限之機關知悉其為
    肇事人前，向前來處理之警員坦承為肇事人，並接受裁判。
二、案經甲○○自首及丁○○之母親丙○○訴由基隆市警察局第
    三分局移送臺灣基隆地方法院檢察署檢察官偵查後起訴。
    理  由
壹、程序事項
    本件被告甲○○所犯者非為死刑、無期徒刑、最輕本刑為3
    年以上有期徒刑之罪或高等法院管轄第一審案件，其於準備
    程序進行中，先就被訴事實為有罪之陳述，經告知其簡式審
    判程序之旨，並聽取公訴人、被告之意見後，本院業已依刑
    事訴訟法第273 條之1 第1 項之規定，裁定由受命法官獨任
    以簡式審判程序進行本案之審理。
貳、實體事項
一、上揭事實，業據被告於檢察官偵查中及本院審理時坦承不諱
    ，核與證人即告訴人丙○○於警詢時指述之情節大致相符，
    復有道路交通事故現場圖、道路交通事故調查報告表(一)(二)、
    及現場照片21張附卷可稽。又被害人丁○○於本件車禍後受
    有左側顱骨骨折、左側硬腦膜上出血、左側肺臟挫傷及貧血
    等傷害，所受之傷害未達重傷害程度之事實，亦有長庚紀念
    醫院基隆分院診斷證明書1 紙、財團法人長庚紀念醫院（基
    隆）分院95年9 月27日（95）長庚院基字第1095號函1 份在
    卷可憑。按行車速度，依速限標誌或標線之規定，且汽車行
    經無號誌之交岔路口，應減速慢行，作隨時停車之準備，且
    汽車行駛時，駕駛人應注意車前狀況，並隨時採取必要之安
    全措施，道路交通安全規則第93條第1 項第3 款、第94條第
    3 項分別定有明文。觀諸前引道路交通事故現場圖、道路交
    通事故調查表(一)(二)及現場照片等，本案車禍發生時為晴天，
    日間有自然光線，路面乾燥，無缺陷、無障礙物，視距良好
    ，並無使被告不能注意之情形，其疏未注意車前狀況及減速
    慢行，致所駕駛營業用大客車不慎撞擊違規穿越馬路之行人
    即被害人丁○○，其就本案車禍之發生有過失，至為明顯，
    臺灣省基宜區車輛行車事故鑑定委員會亦同此鑑定，有該委
    員會95年7 月26日基宜鑑字第0955002082號函暨附件之鑑定
    意見書1 份在卷足佐，且被告之過失行為，與被害人所受如
    事實欄所示之傷害結果間，有因果關係。至被害人於設有行
    人穿越道之道路，未經由行人穿越道穿越馬路，致發生本案
    車禍，雖與前述被告之過失同屬本案車禍發生之原因，然此
    無解於被告對本案車禍發生之過失責任，附此敘明。綜上事
    證，被告業務過失傷害之行為要堪認定，應依法論科。
二、論罪科刑：
  (一)查被告受僱於基隆汽車客運股份有限公司，擔任司機乙職，
    平日以駕駛營業大客車為業，為從事駕駛業務之人，業據其
    供承在卷，其駕駛營業大客車不慎撞傷被害人，致被害人受
    傷，核其所為，係犯刑法第284 條第2 項前段之業務過失傷
    害罪。又按行為後法律有變更者，適用行為時之法律。但行
    為後之法律有利於行為人者，適用最有利於行為人之法律，
    94 年2月2 日修正公布，並於95年7 月1 日施行之刑法（下
    稱新法；修正前刑法下稱舊法）第2 條第1 項定有明文。此
    條規定係規範行為後法律變更所生新舊法律比較適用之準據
    法，本身尚無新舊法比較之問題，於新法施行後，應一律適
    用新法第2 條第1 項之規定，為「從舊從輕」之比較，先予
    敘明（最高法院95年度第八次刑事庭會議決議一(一)參照）。
    查被告行為後，刑法關於罰金最低數額之規定，業經修正，
    新法第33條第5 款規定，將罰金最低額由銀元1 元以上，修
    正為新台幣1,000 元以上，以百元計算之。且被告行為後，
    刑法施行法亦於95年6 月14日修正，增訂第1 條之1 ，明訂
    中華民國94年1 月7 日刑法修正施行後，刑法分則編所定罰
    金之貨幣單位為新台幣。94年1 月7 日刑法修正時，刑法分
    則編未修正之條文定有罰金者，自94年1 月7 日刑法修正施
    行後，就其所定數額提高為30倍，但72年6 月26日至94年1
    月7 日新增或修正之條文，就其所定數額提高為3 倍。惟因
    原本刑法條文罰金之單位為銀元，與新台幣之折算比例為3
    比1 ，復因罰金罰鍰提高標準條例第1 條之適用，罰金數額
    業已提高10倍，因而實際上所得科處罰金之總數，固未提高
    ，惟如前所述，新法第33條第5 款提高罰金最低額為新台幣
    1,00 0元以上，且以百元計算之。因之刑法分則條文中有罰
    金刑者，其罰金之最低額業經修正為新台幣1,000 元以上，
    以舊法之規定有利被告。被告所犯刑法第284 條第2 項前段
    之業務過失傷害罪之法定刑中有罰金刑，故應依新法第2 條
    第1 項規定，適用被告行為時之刑法第284 條第2 項前段（
    條文本身未修正）規定論處（最高法院95年度第八次刑事庭
    會議決議三(一)1.參照）。
  (二)被告於肇事後停留在現場，於有偵查權限之機關知悉其為肇
    事人前，向前來處理之警員坦承為肇事人，並接受裁判，有
    基隆市○○○道路交通事故報案人須知1 紙附卷可參，合於
    自首之要件。惟查被告行為後，刑法第62條關於自首之法律
    效果，由「減輕其刑」之必減主義，修正為「得減輕其刑」
    之得減主義，涉及被告刑罰之輕重，自屬刑罰法律之變更，
    依新法第2 條第1 項規定，比較新舊法關於自首要件及法律
    效果，以舊法較有利於被告，爰依舊法第62條前段，減輕被
    告之刑（最高法院95年度第八次刑事庭會議決議六(三)參照）
    。
  (三)爰審酌被告過失之程度，被害人之傷勢，被害人違規穿越馬
    路亦為本件車禍發生之原因，被告犯後曾試圖賠償被害人所
    受之損害，然因賠償金額未能達成共識，致尚未與被害人達
    成和解，暨被告犯後坦承犯行，態度良好等一切情狀，量處
    如主文所示之刑（修正後刑法第57條之規定，為法院就刑之
    裁量審認標準見解之明文化，非屬法律變更，無新舊法比較
    問題，最高法院95年第八次刑事庭會議決議六(一)參照。）。
  (四)又被告行為時之舊法第41條第1 項前段規定：「犯最重本刑
    為五年以下有期徒刑以下之刑之罪，而受六個月以下有期徒
    刑或拘役之宣告，因身體、教育、職業、家庭之關係或其他
    正當事由，執行顯有困難者，得以一元以上三元以下折算一
    日，易科罰金。」，且被告行為時之易科罰金折算標準，修
    正前罰金罰鍰提高標準條例第2 條前段（95年7 月1 日修正
    公布刪除）規定，就其原定數額提高為100 倍折算1 日，則
    本件被告行為時之易科罰金折算標準，應以銀元300 元折算
    1 日，經折算為新臺幣後，應以新臺幣900 元折算為1 日。
    惟被告行為後之新法第41條第1 項前段則規定：「犯最重本
    刑為五年以下有期徒刑以下之刑之罪，而受六個月以下有期
    徒刑或拘役之宣告者，得以新臺幣一千元、二千元或三千元
    折算一日，易科罰金。」，比較新舊法易科罰金折算標準，
    以舊法之規定較有利於被告，爰併依新法第2 條第1 項規定
    ，適用舊法第41條第1 項前段規定，定被告易科罰金之折算
    標準（最高法院95年度第八次刑事庭會議決議三(二)參照）。
據上論斷，應依刑事訴訟法第273 條之1 第1 項、第299 條第 1
項前段，刑法第2 條第1 項、第284 條第2 項前段、修正前刑法
第62前段、修正前刑法第41條第1 項前段，罰金罰鍰提高標準條
例第1 條前段、修正前罰金罰鍰提高標準條例第2 條，現行法規
所定貨幣單位折算新臺幣條例第2條，判決如主文。
本案經檢察官乙○○到庭執行職務。
中    華    民    國    95    年    10    月    31    日
                  刑事第二庭法  官    劉桂金
以上正本證明與原本無異。
對於本件判決如有不服，應於收受送達後10日內，向本院提出上
訴書狀，上訴於臺灣高等法院，並按他造當事人之人數附具繕本
。
中    華    民    國    95    年    10    月    31    日
                            書記官    鄧順生
附錄論罪法條：
刑法第284條第2項
從事業務之人，因業務上之過失傷害人者，處1 年以下有期徒刑
、拘役或1 千元以下罰金，致重傷者，處3 年以下有期徒刑、拘
役或2 千元以下罰金。


司法院資訊處製作；財團法人民間司法改革基金會備份。
